臺灣新竹地方法院民事裁定  
109年度消債更字第115號
聲  請  人  
即債務人    盧信男  
代  理  人  張藝騰律師
上列當事人聲請消費者債務清理事件，本院裁定如下：
    主  文
債務人盧信男自中華民國一一○年三月三日下午四時起開始更生
程序。
命司法事務官進行本件更生程序。
    理  由
一、按債務人對於金融機構負債務者，在聲請更生或清算前，應
    向最大債權金融機構請求協商債務清償方案，或向其住、居
    所地之法院或鄉、鎮、市、區調解委員會聲請債務清理之調
    解，消費者債務清理條例（下稱消債條例）第151條第1項定
    有明文。次按，債務人不能清償債務或有不能清償之虞，且
    無擔保或無優先權之債務總額未逾新臺幣（下同）12,000,0
    00元者，於法院裁定開始清算程序或宣告破產前，得向法院
    聲請更生；又法院開始更生程序之裁定，應載明其年、月、
    日、時，並即時發生效力，消債條例第3條、第42條第1項、
    第45條第1項分別定有明文。法院裁定開始更生或清算程序
    後，得命司法事務官進行更生或清算程序，必要時得選任律
    師、會計師或其他適當之自然人或法人一人為監督人或管理
    人，同條例第16條第1項亦有明文。
二、本件聲請意旨略以：
　　聲請人前有不能清償債務之情事，而積欠債務總額共計770,
    989元，聲請人前於本院向最大債權銀行即遠東國際商業銀
    行股份有限公司（下稱遠東銀行）進行債務前置調解，惟債
    權人於調解期日未出庭，雙方無法進一步協商，聲請人表示
    無能力負擔清償，當庭聲請轉更生程序等情，以致前置調解
    不成立，爰依消債條例請求裁定准許更生等語。
三、經查：
㈠、聲請人提出本件更生程序之聲請前，曾於109年10月間於本院
    向債權人聲請債務前置調解，惟債權人於調解期日未出庭，
    聲請人當庭聲請轉更生程序，以致前置調解不成立乙情，有
    調解程序筆錄附於本院109年度司消債調字第197號案卷可稽
    （調解卷第40頁），經核屬實，堪認聲請人已依消債條例之
    規定聲請前置調解未能成立。是以，本件聲請人所為本件更
    生聲請可否准許，即應綜衡聲請人之全部收支、信用、財產
    及勞力（技術）、年齡等狀況，審究其現況是否有不能清償
    債務或有不能清償之虞之情事而定。
㈡、關於聲請人之財產收入及支出部分：聲請人名下除4筆有效團
    體保單外，別無其他財產，此有本院依職權調查聲請人之法
    務部—高額壽險資訊連結作業表及稅務電子閘門財產所得調
    件明細表等件附卷可憑（本院卷第35-45頁）；又聲請人陳
    稱其現擔任汽車材料送貨員，每月薪資約27,000元，加上獎
    金是27,000多元，三節沒有獎金，年終領了5,000元，沒有
    領取社會補助等語，有聲請人提出之薪資袋、訊問筆錄在卷
    可佐（調解卷第21頁、本院卷第55頁），則本院暫以聲請人
    每月收入約27,917元【計算式：（27,440元＋27,560元）÷2
    月＋5,000元÷12月≒27,917元】，作為計算聲請人目前償債能
    力之依據；另聲請人主張其每月生活必要支出為：膳食費7,
    500元、電話費等日常支出1,500元、交通費2,000元、燃料
    及強制險100元，住家裡補貼8,000元、勞健保859元、電話
    費1,000元、扶養父母之費用5,000元，總計：25,959元（調
    解卷第9頁）。然查，就聲請人主張每月尚須負擔父母親扶
    養費之部分，其並未釋明其父母親有何不能維持生活之情事
    ，況聲請人於開庭時表示其父母親為公務員退休，領有退休
    金等情，有訊問筆錄在卷可佐（本院卷第113頁），是聲請
    人業已因無力負擔自身債務而向本院尋求更生程序以重建生
    活，故難認每月有扶養費支出之必要，聲請人將其父母親列
    為受扶養人，尚難採信，應予剔除。至聲請人其餘生活支出
    之總額，仍不得高於行政院衛生福利部公告110年度每人每
    月必要生活費用15,946元（110年每月最低生活費一覽表，
    本院卷第137頁），則本件聲請人每月生活必要支出為15,94
    6元，洵堪認定。
㈢、從而，以聲請人每月收入約27,917元，扣除每月必要生活支
    出15,946元後，尚餘11,971元可供清償，雖可負擔遠東銀行
    提出1,314,002元分180期0利率，每月清償7,300元之還款方
    案（本院卷第87頁），惟聲請人尚積欠玉山商業銀行股份有
    限公司408,288元，及金陽信資產管理股份有限公司400,004
    元債務須額外與其個別協商，且聲請人為53年2月生，現年5
    7歲，距法定退休年齡65歲僅餘8年，顯無法持續清償還款15
    年，更遑論聲請人現積欠之債務，其利息部分等仍持續增加
    中，堪認聲請人客觀上經濟狀況已有不能清償債務之情形，
    而有藉助更生制度調整其與債權人間之權利義務關係而重建
    其經濟生活之必要。　
四、綜上所述，聲請人係一般消費者，其已達不能清償債務之程
    度，其中無擔保或無優先權之債務未逾12,000,000元，且未
    經法院裁定開始清算程序或宣告破產；又查無消費者債務清
    理條例第6條第3項、第8條或第46條各款所定駁回更生聲請
    之事由存在，則聲請人聲請更生，即應屬有據。本件聲請人
    聲請更生既經准許，併依上開規定命司法事務官進行本件更
    生程序，爰裁定如主文。至聲請人於更生程序開始後，應提
    出足以為債權人會議可決或經法院認為公允之更生方案以供
    採擇，而司法事務官於進行本件更生程序、協助債務人提出
    更生方案時，亦應依債務人之薪資變化、社會常情及現實環
    境衡量債務人之償債能力，並酌留其生活上應變所需費用，
    進而協助債務人擬定允當之更生方案，始符消債條例重建債
    務人經濟生活之立法目的，附此敘明。　
中　　華　　民　　國　　110 　年　　3 　　月　　3 　　日
                  民事第二庭    法　官　林麗玉
以上正本係照原本作成。
本件不得抗告。
中　　華　　民　　國　　110 　年　　3 　　月　　3 　　日
                                書記官　郭春慧